【裁判字號】    95,訴,74
【裁判日期】    950922
【裁判案由】    毒品危害防制條例
【裁判全文】
台灣士林地方法院刑事判決                95年度訴字第74號
公  訴  人  台灣士林地方法院檢察署檢察官
被      告  甲○○
上列被告因違反毒品危害防制條例案件，經檢察官提起公訴 (94
年度偵字第2351號)， 暨移送併案審理 (95年度毒偵字第655 號
、1070號、3699號、1247號)， 經本院合議裁定行簡式審判程序
，本院判決如下：
    主  文
甲○○連續施用第一級毒品，處有期徒刑壹年拾月。
95年5 月12日扣案之海洛因貳包（合計淨重零點壹公克）、95年
6 月21日扣案之海洛因壹包（淨重零點參公克）及95年3 月8 日
扣案之海洛因殘渣袋貳個內所殘留之海洛因殘渣（量微無法析離
秤重）均沒收銷燬；95年3 月8 日扣案之海洛因殘渣袋貳個及注
射針筒參支均沒收。
    事實
一、甲○○於民國89年間因施用毒品案件，經送觀察、勒戒後，
    認有繼續施用毒品之傾向，由台灣台北地方法院以89年度毒
    聲字第2785號裁定令入戒治處所，施以強制戒治1 年，於90
    年5 月25日因停止強制戒治出所並交付保護管束，於同年10
    月24日保護管束期滿，經台灣台北地方法院檢察署檢察官於
    同年12月7 日，以90年度戒毒偵字第279 號不起訴處分確定
    。詎甲○○仍不知悔改，於前開強制戒治執行完畢釋放後五
    年內，復基於施用第一級毒品海洛因之概括犯意，自94年10
    月24日凌晨3 時起至95年6 月21日下午止，在台北縣石門鄉
    富基村崁子腳60號2 樓同縣淡水鎮下圭柔山30號住處等處，
    連續施用第一級毒品海洛因多次。嗣先經警於94年10月24日
    下午4 時30分許，與其妻吳玉美在台北市○○區○○路與延
    平北路口為警查獲，經其採尿送驗呈鴉片類陽性反應，始知
    上情；復於95年3 月8 日下午5 時許，在台北縣淡水鎮○○
    路○ 段254 號前為警查獲，並扣得海洛因殘渣袋2 個、注射
    針筒3 支；再於95年4 月9 日下午5 時30分許，因另涉竊盜
    案件為警查獲，經其採尿送驗呈鴉片類陽性反應，而知上情
    ；另於95年5 月12日下午4 時50分許，在台北縣三重市○○
    ○路140 號前為警查獲，並當場扣得海洛因2 包（合計淨重
    0.1 公克）；又於95年6 月21日下午4 時20分許，在台北縣
    三重市○○○路與福裕街口為警四度查獲，並當場扣得海洛
    因1 包（淨重0.3 公克）。
二、案經台北市政府警察局士林分局報請台灣士林地方法院檢察
    署檢察官偵查起訴暨移送併案審理。
    理由
一、訊據被告甲○○對於上開連續施用第一級毒品海洛因之事實
    均坦承不諱（詳見本院95年8 月16日之準備程序及審判程序
    筆錄)， 並有95年3 月8 日扣案之海洛因殘渣袋2 包及注射
    針筒3 支、95年5 月12日扣案之海洛因2 包 (合計淨重0.1
    公克)、95 年6 月21日扣案之海洛因1 包 (淨重0.3 公克)
    可資佐證。又被告先後於94年10月24日、95年4 月9 日、95
    年5 月12日為警查獲後所採集之尿液，經送台灣檢驗科技股
    份有限公司檢驗結果，均呈鴉片類陽性反應，此有台灣檢驗
    科技股份有限公司於94年11月9 日出具之報告編號CH/2005/
    A1013 、95年4 月28日出具之報告編號CH/2006/40813 、95
    年5 月29日出具之報告編號CH/2006/50840 之濫用藥物尿液
    檢驗報告各1 紙附卷可稽；並於95年3 月8 日、95年6 月21
    日為警查獲時分別由台北縣政府警察局淡水分局、台北市政
    府警察局中正分局初步鑑驗結果，呈嗎啡、海洛因反應，此
    有台北縣政府警察局淡水分局查獲涉嫌毒品危害防制條例毒
    品初步鑑驗報告單及台北市政府警察局中正第一分局查獲涉
    嫌毒品危害防制條例毒品初步鑑驗報告單各1 紙在卷足按。
    另有又被告有前揭事實欄所載之前科紀錄，有電腦查詢台灣
    士林地方法院檢察署檢察官90年戒毒偵字第279 號不起訴處
    分書及台灣高等法院被告前案紀錄表各1 份在卷可查。從而
    ，被告確有於強制戒治執行完畢後，5 年以內再犯毒品危害
    防制條例第10條第1 項之施用第一級毒品犯行。故本件事證
    明確，被告犯行洵堪認定，應依法論科。
二、按中華民國刑法（下稱刑法）業經總統於94年2 月2 日以華
    總一義字第09400014901 號令修正公布，並自95年7 月1 日
    起施行。本次新修正施行之刑法，將修正前刑法第56條連續
    犯之規定刪除，雖非屬犯罪構成要件之變更，惟已影響行為
    人刑罰之法律效果，自屬法律有變更，均應依新修正刑法第
    2 條第1 項規定：「行為後法律有變更者，適用行為時之法
    律。但行為後之法律有利於行為人者，適用最有利於行為人
    之法律。」，於審判中法院適用本法之時，須比較新舊法後
    ，適用以最有利於被告之法律。查修正前刑法第56條規定：
    「連續數行為而犯同一之罪名者，以一罪論。但得加重其刑
    至二分之一」，連續犯在本質上應屬數罪，僅係基於訴訟經
    濟或責任吸收原則之考量，而論以一罪，是以行為人若基於
    概括之犯意，而以連續數行為犯基本構成要件相同之罪名，
    依修正前刑法之規定，僅論以一罪，並就論處之最高刑度得
    加重至法定最高本刑二分之一，惟如連續犯廢除後，則因被
    告所為本係數行為，則應論以數罪，並以數罪併罰定其應執
    行之刑。是以，比較新、舊法結果，仍應適用較有利於被告
    之行為時法律即舊法論以連續犯。
三、核被告所為，係犯毒品危害防制條例第10條第1 項之施用第
    一級毒品罪，被告持有第一級毒品海洛因進而施用，持有毒
    品之低度行為，應為施用毒品之高度行為所吸收，不另論以
    持有第一級毒品罪。又被告多次施用第一級毒品海洛因之犯
    行，時間緊接，手段相同，且係犯構成要件相同之罪名，顯
    係基於概括犯意反覆為之，為連續犯，應依修正前刑法第56
    條之規定以1 罪論，並依法加重其刑。移送併案審理部分雖
    未據檢察官起訴，惟與已起訴部分有連續犯之裁判上一罪關
    係，已如前述，本院自得併予審理，附此敘明。爰審酌被告
    前曾因施用毒品案件而接受觀察、勒戒及強制戒治，竟仍不
    知悛悔，仍一再施用毒品，顯示其定力不足、意志不堅、易
    受外界誘惑，且具成癮性，原不宜寬縱，惟念其施用毒品乃
    戕害自己身心健康，尚未危及他人，且於本院審理中坦承犯
    行，頗有悔意，態度尚屬良好，及被告除檢察官起訴部分，
    先後再為警查獲四次，其經本院合法傳喚拘提無正當理由均
    未到庭，經發佈通緝後始經緝獲到案等一切情狀，量處如主
    文所示之刑。
四、95年5 月12日扣案之海洛因2 包 (合計淨重0.1 公克)、 95
    年6 月21日扣案之海洛因1 包 (淨重0.3 公克)及95 年3 月
    8 日扣案之海洛因殘渣袋2 個內所殘留之海洛因殘渣（量微
    無法析離秤重），係本件查獲供被告施用之毒品，應依毒品
    危害防制條例第18條第1 項前段之規定宣告沒收銷燬之。95
    年3 月8 日扣案之海洛因殘渣袋2 個及注射針筒3 支，為被
    告所有且係供施用第一級毒品海洛因犯罪所用之物，亦經被
    告供陳明確，併依刑法第38條第1 項第2 款之規定宣告沒收
    之。
五、依刑事訴訟法第273 之1 第1 項、第299 條第1 項前段、第
    310 條之2 、第454 條第2 項，毒品危害防制條例第10條第
    1 項、第18條第1 項前段，刑法第2 條第1 項、第十一條、
    修正前刑法第56條、第38條第1 項第二款，判決如主文。
本案經檢察官鄭嘉欣到庭執行職務
中    華    民    國    95    年    9     月    22    日
                  刑事第六庭法  官  姜麗香
以上正本證明與原本無異。
如不服本判決，應於判決送達後10日內，向本院提出上訴狀。
                            書記官  彭莉婷
中    華    民    國    95    年    9     月    26    日
附錄本案論罪科刑法條全文：
毒品危害防制條例第10條第1 項
施用第一級毒品者，處六月以上五年以下有期徒刑。


司法院資訊處製作；財團法人民間司法改革基金會備份。
